臺灣高雄地方法院刑事判決　　　　　　 100年度易字第1107號
公　訴　人　臺灣高雄地方法院檢察署檢察官
被　　　告　許建文
上列被告因詐欺案件，經檢察官提起公訴（100 年度偵字第8728
號），被告於本院準備程序中為有罪之陳述，經合議庭裁定由受
命法官依簡式審判程序獨任審理，本院判決如下：
    主  文
許建文幫助犯詐欺取財罪，累犯，處拘役伍拾日，如易科罰金，
以新臺幣壹仟元折算壹日。
    事  實
一、許建文於民國93年間因詐欺案件，經檢察官為緩起訴處分，
    後經撤銷緩起訴處分，而由本院以94年度訴字第2270號判決
    判處有期徒刑3 月確定；又於94年間復因侵占案件，經本院
    以94年度簡字第1561號判決判處有期徒刑6 月確定；嗣上開
    2 罪經裁定應執行有期徒刑8 月確定，於96年1 月1 日縮短
    刑期執行完畢。詎猶不知悔改，在預見提供金融機構帳戶存
    摺、提款卡及密碼等物給陌生人使用，有可能遭該人及其所
    屬之詐騙集團不法利用，以遂行詐欺取財之目的，並藉此逃
    避檢警之追緝，竟以縱有人持其金融帳戶作為詐欺取財之犯
    罪工具，亦不違背其本意之幫助詐欺取財故意，於99年8 月
    上旬某不詳時日，在其位於高雄市○○區○○路94號租屋處
    ，將其所申辦之中華郵政股份有限公司西甲郵局帳戶（帳號
    ：00000000000000號）之存摺、提款卡及密碼交予真實姓名
    年籍不詳之成年男子，以供該男子及其所屬之詐騙集團成員
    作為詐騙匯款使用。嗣該詐騙集團之成員即意圖為自己不法
    之所有，推由該詐騙集團之某成員，於99年10月30日晚上8
    時8 分許，謊稱係森森購物台之賣家，撥打電話向吳明珠佯
    稱因內部作業錯誤，導致分期付款，再由另一詐騙集團成員
    謊稱係中國信託銀行人員，撥打電話向吳明珠佯稱需持提款
    卡至ATM 操作確認云云，致吳明珠不疑有它，而陷於錯誤，
    於99年10月30日晚上9 時11分許，依該詐騙集團成員之指示
    ，前往基隆市○○區○○路1 號之新民郵局，操作ATM 轉帳
    新臺幣（下同）20,989元至許建文上開西甲郵局帳戶，隨即
    遭提領一空。嗣吳明珠事後發覺受騙，報警處理循線查悉上
    情。
二、案經高雄市政府警察局小港移送臺灣高雄地方法院檢察署檢
    察官偵查起訴。
    理  由
一、本件被告許建文所犯為死刑、無刑徒刑或最輕本刑為3 年以
    上有期徒刑以外之罪，其於準備程序中就被訴犯罪事實，為
    有罪之陳述，經法官告知簡式審判程序之旨，並聽取當事人
    之意見後，依刑事訴訟法第273 條之1 第1 項規定，裁定由
    受命法官獨任進行簡式審判程序，合先指明。
二、上揭犯罪事實，業據被告許建文於本院審理時坦承不諱（見
    本院易字卷第16頁反面、第22頁反面、第24頁反面），核與
    證人即被害人吳明珠於警詢時指訴其遭詐騙之情節大致相符
    （見警卷第1 至3 頁），並有中華郵政股份有限公司高雄郵
    局99年11月23日高營字第0991804685號函暨所附被告所有西
    甲郵局帳戶（帳號：00000000000000號）申設資料、交易明
    細各1 份、被害人吳明珠所提出之郵政自動櫃員機交易明細
    表1 紙、內政部警政署反詐騙諮詢專線紀錄表、基隆市警察
    局第四分局偵查隊受理詐騙帳戶通報警示簡便格式表、受理
    各類案件紀錄表、受理刑事案件報案三聯單各1 份附卷可稽
    （見警卷第5 至7 、15、20至24頁）。是本件被告上開自白
    ，經查與卷內之積極證據均參核相符，應堪採認為真。
三、按金融帳戶為個人之理財工具，而政府開放金融業申請設立
    後，金融機構大量增加，一般民眾皆可以存入最低開戶金額
    之方式自由申請開設金融帳戶，並無任何特殊之限制，因此
    一般人申請存款帳戶極為容易而便利，且得同時在不同金融
    機構申請多數存款帳戶使用，故除非充作犯罪使用，並藉此
    躲避警方追緝，一般正常使用之存款帳戶，並無向他人租用
    或購買帳戶存摺等物，而使用他人帳戶之必要，此為一般人
    日常生活所熟知之常識。何況，金融存款帳戶，攸關存戶個
    人財產權益，專屬性甚高，衡諸常理，若非與本人有密切關
    係，不可能提供個人帳戶供他人使用，縱有交付個人帳戶給
    他人使用之特殊情形，亦必會瞭解他人使用帳戶之目的始行
    提供，參以坊間報章雜誌及新聞媒體，對於以簡訊、電話等
    方式通知中獎或如退稅等其他類似之不法詐騙方法及該不法
    詐騙集團經常收購他人存款帳戶，以隱匿渠等詐欺取財犯罪
    之不法行徑，規避檢警等執法人員之查緝，類此在社會上層
    出不窮之案件，亦迭經報導及再三披露，而被告許建文乃心
    智健全之成年人，自能預見將金融機構之帳戶交付給不認識
    之他人，有可能遭他人利用為與財產有關之犯罪工具，竟仍
    提供給不詳男子使用，足認被告確有幫助他人實施詐欺犯罪
    之不確定故意甚明。從而，本案事證明確，被告犯行堪以認
    定，應依法論科。
四、按刑法上之幫助犯，係對於犯罪與正犯有共同之認識，而以
    幫助之意思，對於正犯資以助力，而未參與實施犯罪之行為
    者而言，最高法院著有75年度臺上字第1509號、84年度臺上
    字第5998號及88年度臺上字第1270號判決意旨可供參照。是
    以，如未參與實施犯罪構成要件之行為，且係出於幫助之意
    思提供助力，即屬幫助犯，而非共同正犯。本件被告許建文
    與向其收取帳戶之不詳男子及其所屬之詐騙集團成員間，並
    無共同實施詐欺取財犯罪之犯意聯絡或行為分擔，僅基於幫
    助之意，提供上開西甲郵局帳戶之存摺、提款卡及密碼予該
    詐騙集團使用，使該詐騙集團得基於詐欺取財之犯意，向被
    害人吳明珠詐取財物，遂行渠等詐欺取財之犯行，是被告所
    為，係對於該詐騙集團遂行詐欺取財犯行，資以助力，揆諸
    上開判決意旨，自應成立幫助詐欺取財罪。是核被告所為，
    係犯刑法第30條第1 項、第339 條第1 項之幫助詐欺取財罪
    。被告以幫助故意，實施構成要件以外之行為，係幫助犯，
    衡諸其犯罪情節，爰依刑法第30條第2 項規定，按正犯之刑
    減輕之。另被告前於93年間因詐欺案件，經檢察官為緩起訴
    處分，後經撤銷緩起訴處分，而由本院以94年度訴字第2270
    號判決判處有期徒刑3 月確定，又於94年間復因侵占案件，
    經本院以94年度簡字第1561號判決判處有期徒刑6 月確定，
    上開2 罪經裁定應執行有期徒刑8 月確定，於96年1 月1 日
    縮短刑期執行完畢，有臺灣高等法院被告全國前案紀錄表 1
    紙附卷可稽，被告於上開有期徒刑執行完畢後，5 年內故意
    再犯本件有期徒刑以上之罪，為累犯，應依刑法第47條第 1
    項規定，加重其刑，並與上開刑罰減輕事由依法先加後減之
    。爰審酌被告提供帳戶供不法之詐騙集團使用，致被害人吳
    明珠受有20,989元之損害，助長詐騙集團財產犯罪之風氣，
    使詐財事件層出不窮發生，造成社會互信受損，擾亂金融交
    易往來秩序，影響層面廣泛，更使執法人員難以追查該詐騙
    集團，增加被害人求償之困難，實屬不該，惟念其犯後能於
    本院審理時坦承犯行，態度尚可，並衡酌其犯罪動機、目的
    、智識程度及被害人所受損害等一切情狀，量處如主文所示
    之刑，並考量其為專科畢業，家庭經濟狀小康持等情（見警
    卷第1 頁），諭知如主文所示如易科罰金之折算標準，以示
    懲儆。
五、至被告許建文所有供本件詐騙匯款使用之上開西甲郵局帳戶
    之存摺、提款卡，雖係被告幫助犯罪所用之物，惟既未扣案
    ，且上揭帳戶業經警方查明係供詐騙匯款所用，應遭該詐騙
    集團放棄使用而丟棄滅失，為免日後執行之困難，爰不另為
    沒收之宣告，附此敘明。
據上論斷，應依刑事訴訟法第273 條之1 第1 項、第284 條之 1
、第299 條第1 項前段，刑法第30條第1 項前段、第2 項、第33
9 條第1 項、第47條第1 項、第41條第1 項前段，刑法施行法第
1 條之1 ，判決如主文。
本案經檢察官陳秉志到庭執行職務。
中    華    民    國   100    年    8     月    24    日
                      刑事第五庭      法  官  陳盈吉
以上正本證明與原本無異。
如不服本判決，應於判決送達後10日內，向本院提出上訴狀。
中    華    民    國   100    年    8     月    24    日
                                      書記官  陳展榮
附錄本判決論罪科刑法條：
刑法第30條
幫助他人實行犯罪行為者，為幫助犯。雖他人不知幫助之情者，
亦同。
幫助犯之處罰，得按正犯之刑減輕之。
刑法第339 條
意圖為自己或第三人不法之所有，以詐術使人將本人或第三人之
物交付者，處5 年以下有期徒刑、拘役或科或併科1 千元以下罰
金。
以前項方法得財產上不法之利益或使第三人得之者，亦同。
前二項之未遂犯罰之。